臺灣桃園地方法院刑事判決　　　　　　　100年度訴字第580號
公　訴　人　臺灣桃園地方法院檢察署檢察官
被　　　告　BALISI RO.
指定辯護人　本院公設辯護人彭詩雯
上列被告因恐嚇案件，經檢察官提起公訴（100 年度偵字第5916
號），本院判決如下：
    主  文
BALISI ROMMEL GALAPIA 犯恐嚇危害安全罪，處有期徒刑陸月，
如易科罰金，以新臺幣壹仟元折算壹日。
    事  實
一、BALISI ROMMEL GALAPIA 與EVANGELISTA MARLON（中文姓名
    分別為羅密爾、馬倫，下稱分別為羅密爾、馬倫）均為任職
    於偉凱實業股份有限公司（下稱偉凱公司）之同事，羅密爾
    因認馬倫與其配偶洪萌兒有曖昧關係，對此甚為不滿，為發
    洩心中憤怒，竟萌生恐嚇危害安全之犯意，於民國100 年1
    月4 日上午7 時許，自桃園縣蘆竹鄉○○街21巷12號3 樓住
    處攜刀抵達桃園縣蘆竹鄉○○路○段332 號偉凱公司宿舍，
    在馬倫寢室房間門外大聲叫喊馬倫名字，馬倫聽聞醒覺不明
    所以開門之，旋羅密爾相距馬倫有相當之距離不致刺中馬倫
    時，即持刀伸手佯刺馬倫腹部，經馬倫側身後退閃避以衣櫃
    門阻擋之，羅密爾仍進入馬倫寢室房間，朝擋在馬倫身前之
    衣櫃門刺，馬倫躲在衣櫃門後，以手抓握衣櫃門上方，羅密
    爾仍大力刺向衣櫃門，前後接續刺中衣櫃門共5 刀，並接續
    朝馬倫抓握之衣櫃門上緣砍劈1 刀，馬倫鬆手並無受傷害，
    惟羅密爾並無意再突破衣櫃門進擊，亦未將手伸過衣櫃門刺
    向馬倫頭部等處，惟過程迭對馬倫口出髒話並接續稱：「我
    要殺了你」等語，宿舍嘈雜人聲並為羅密爾及馬倫之同事
    CARLOS MORRIS PAYOD （中文姓名模利，下稱模利）等人與
    聞，馬倫回羅密爾稱：「為什麼你要找我，我錯在哪裡」嗣
    並稱：「我們出去外面談」等語，迨羅密爾走出房間，馬倫
    旋將房間門關上，羅密爾因遭馬倫欺騙上當，憤而承前恐嚇
    危害安全之犯意，接續在外恫嚇：「如果在外面碰到你，我
    要殺了你」等語並踹門發洩餘怒，而以上揭動作及言語傳達
    加害生命之事，恐嚇馬倫，使馬倫因此心生畏懼，致生危害
    於馬倫之安全，方始離去（羅密爾涉犯侵入住居罪、公然侮
    辱罪部分均未經告訴；另涉犯毀損罪部分已經偉凱公司撤回
    告訴，均未經提起公訴）。嗣經馬倫向到場處理之偉凱公司
    主管人員報告前情並報警處理，始因此查知前情。
二、案經桃園縣政府警察局蘆竹分局移送臺灣桃園地方法院檢察
    署檢察官偵查起訴。
    理  由
一、按被告以外之人於審判外之言詞或書面陳述，除法律有規定
    者外，不得作為證據。惟被告以外之人於審判外之陳述，經
    當事人於審判程序同意作為證據，法院審酌該言詞陳述或書
    面陳述作成時之情況，認為適當者，亦得為證據。當事人、
    代理人或辯護人於法院調查證據時，知有第159 條第1 項不
    得為證據之情形，而未於言詞辯論終結前聲明異議者，視為
    有前項之同意，刑事訴訟法第159 條第1 項、第159 條之5
    第1 項、第2 項分別定有明文。查卷附據以認定被告犯罪事
    實有無之屬傳聞證據之證據能力，當事人及辯護人於本院審
    判中均同意作為證據，本院審酌各該證據查無有何違反法定
    程序取得之情形，亦無顯有不可信與不得作為證據等情，因
    認為適當，故均有證據能力，合先敘明。
二、前開犯罪事實，除被告甫經馬倫開門時持刀伸手佯刺馬倫腹
    部及以言語恫嚇之事實者外，業據被告羅密爾於本院審理時
    坦承不諱，復經證人馬倫指證歷歷，此外，並有員警職務報
    告1 份及現場蒐證照片等件在卷可稽。是以前開補強證據已
    足資擔保被告於本院審理中所為之任意性自白具有相當程度
    之真實性，而得確信被告前述自白之犯罪事實確屬真實，從
    而，依刑事訴訟法第156 條第1 項及同條第2 項規定，自得
    依被告前述自白及該補強證據，認定被告確實於前開時、地
    有為恐嚇危害安全犯行。又查被告雖否認甫開門時其有持刀
    前刺向馬倫腹部，辯以不過作勢嚇唬馬倫爾（偵查卷第5 頁
    、本院卷第40頁）及未承認有出言恫嚇之情事，然查被告持
    刀前刺及恫嚇稱：「我要殺了你」等語犯情既已經證人馬倫
    於本院審理時明確所述如下，又經證人馬倫於警詢時明白證
    稱：「後來他在房間外面踹門時，有說如果在外面碰到我，
    要殺了我」等語（偵查卷第8 頁），更以被告既有自承為嚇
    唬馬倫亦有持刀「作勢」之情，核與證人馬倫所證持刀前刺
    情狀大致相合，參以被告持刀刺中馬倫身前之衣櫃門板5 刀
    並砍劈衣櫃上緣1 刀，刀破門板，入力甚深，此有員警職務
    報告所附之採證照片在卷可證，情狀甚屬駭人可怖，既係被
    告因認馬倫與其配偶洪萌兒有曖昧關係，對此甚為不滿，為
    發洩心中憤怒而發，甫經馬倫開門時持刀作勢藉以恐嚇馬倫
    之舉，亦出此同一意念，衡情自當情勢嚇人，來勢洶洶，認
    以證人馬倫所證甫進門時被告即有持刀前刺，並持刀刺砍門
    板過程及嗣遭反鎖門外被告均有稱：「我要殺了你」等語，
    藉此加強持刀恫嚇效果情狀較合事理，為屬可取。又查證人
    模利雖證稱：我只有聽見羅密爾及馬倫大聲叫嚷，內容我聽
    不清楚，但我沒有聽見羅密爾揚言要殺馬倫等語（偵查卷第
    11頁背面），稱被告並未口出：「我要殺了你」等語，然依
    模利所稱既聽不清楚羅密爾及馬倫叫嚷內容，又何有確定羅
    密爾並未口出此言之能？既模利有聽聞羅密爾及馬倫叫嚷係
    大聲，又何有聽不清楚內容之處？認證人模利所證前情，寥
    寥數語惟自相矛盾，證之證人模利於偵查時自承：我看到馬
    倫及羅密爾在吵架，我不想捲入，我就去浴室沖澡，馬倫說
    什麼我不記得，羅密爾說什麼我不記得等語（偵查卷第58頁
    ），顯然其基於同事情誼無意介入彼等糾紛，依此心態惟對
    事發經過顯較輕描淡寫，是以可信性較低，當仍以證人馬倫
    所證為足可採信。至公訴意旨認被告係基於殺人之犯意著手
    於殺人之犯行惟不遂，經查證人馬倫於本院審理時證稱：那
    天在早上7 點的時候我還在睡覺，因為我平常是在7 點20分
    才會起床去上班，但是那天早上7 點多的時候，我有聽到宿
    舍外面有人在叫我的名字，羅密爾在早上7 點多的時候一直
    叫我開門，我一開門就看到羅密爾有拿刀要往我的身上，身
    上的肚子，我用手擋住，然後我就往後退，我因為往後退，
    在那邊有個衣櫃，我就用那個擋，擋他的刀子，因為我用房
    間的衣櫃的門擋著，但是擋了之後，羅密爾還是一直刺衣櫃
    門，我就跟羅密爾講說我們出去談，因為已經有人過來聽到
    我們在吵，然後羅密爾就出去了，他一出去我就把門鎖住，
    但是羅密爾還是一直踢我的門，我就把門鎖住，然後推那個
    門，不讓羅密爾進來，然後羅密爾就走了，後來我就出門，
    從我開門讓羅密爾進來到羅密爾拿刀子刺我的過程當中，羅
    密爾一直罵我髒話，說我一直找他的老婆，那時候羅密爾在
    罵我髒話的時候，他還是拿那個刀一直往衣櫃的門刺，然後
    恐嚇我說要殺了我，我當然會怕，後來我都沒有去找羅密爾
    或老婆，因為羅密爾有恐嚇我，所以我就不敢去了，羅密爾
    除了拿刀子往肚子刺之外，還有刺衣櫃的門而已，「（你用
    那個門擋住他，為何他不繞過那個門去刺你？）因為衣櫃門
    很小」，「（我就是問說衣櫃門很小，羅密爾可以繞過那個
    門刺你？）因為我房間比較窄，所以羅密爾無法繞過去」，
    因為我之後沒有聽到羅密爾的聲音，我知道羅密爾應該是走
    了，而且應該是因為那個房間有我兩個兄弟在那邊，羅密爾
    應該會怕，我跟被告同事6 到8 個月，之前沒有糾紛我們1
    個房間都有2 、3 個人，有房間5 個，另外1 個沒有使用，
    只有4 個房間有使用，案發之際，大概差不多9 個人住在那
    個宿舍，就是早上7 點左右的時候，宿舍大概4 個人在活動
    ，我們早班差不多有4 個人，包括我，公司宿舍是設有監視
    器的，這我知道，「（為何知道？還是員工都知道？）大家
    都知道，很明顯」，「（【提示扣案水果刀】請確認案發當
    時是否是這支刀？）【搖頭】不是這把」，當時我看到被告
    持有的刀子是比較厚的刀子【證人比出刀刃長度，經丈量結
    果約23公分；證人比出刀柄長度，經丈量結果約13公分；證
    人當庭繪製兇刀形式】，「（當你剛睡醒，打開房門看到被
    告的時候，在被告要舉刀行刺之際，你跟被告之間相距多遠
    ？）【請證人與通譯站出當時被告與證人間之距離，請測量
    2 人腹部與腹部間的距離，其距離大約為95公分】他刺的時
    候，只有手向前而已」，「（刺的時候並沒有跨步往前1 步
    之後，再手向前嗎？）對」，「（所以並沒有往前跨步之後
    ，再手往前刺嗎？）沒有，只是手而已，我退1 步，羅密爾
    才進來房間」，我169 公分高、70公斤重，案發時也差不多
    ，「（當你退一步進房間用衣櫃門遮身體的時候，那個衣櫃
    門是遮到身體的哪些部分？）【證人起身比出衣櫃門遮掩其
    身體的高度為從胸部開始遮住整個身寬到地下】」，「（當
    時你用兩隻手抓住衣櫃門阻擋被告時，被告有沒有1 手抓住
    衣櫃門，然後1手 持刀越過門要繼續刺向你？）沒有，但是
    他有拿刀砍劈我抓在衣櫃門上緣的手」，我也是在跟被告說
    為什麼你要找我，我錯在哪裡，但是沒有呼救說殺人這樣的
    話，之後等我工廠主管到我這裡，我跟主管講，被告找我的
    時候，他是很生氣的樣子，我是原本在睡覺，被他吵醒，拿
    衣櫃的門板擋住被告時，在門板後面的我是站著的，「（如
    果被告在這個情況下，反手持刀從上面往你的頭刺下去的話
    ，你閃得掉嗎？）我感覺應該不會刺到」，「（被告如果反
    手持刀從上面刺你的頭，你閃得掉嗎？）不會，因為距離很
    遠」，「（他不是就在門那邊嗎？）對」，「（我現在反手
    持刀高舉這樣【由高往下刺】的話，你要怎麼閃？）往後退
    」，「（被告有這樣反手持刀高舉由高往下刺你的頭嗎？）
    沒有」，「（他只有拿刀刺木板嗎？）刺差不多3 次還是4
    次」，「（你剛剛說他有拿刀砍你抓在木門上緣的手，有砍
    到嗎？）沒有，因為我的眼睛一直看著刀子，可以閃得掉」
    ，「（被告砍的位置是原本在你手抓著門板的位置，還是在
    旁邊？）大概3、4次在中間【門板】，1 次是在我的左手」
    ，「（我現在是問砍的這次是砍在你手的那邊，還是砍在你
    手旁邊？）是在我的手的位置」，「（因為你剛好手閃掉，
    所以沒砍到？）對」，當我門打開看到被告，馬上就看到他
    手上有刀子，他手向前刺的距離就我大概剛剛比的那個距離
    ，他就直接刺，就直接伸出去，我沒有注意有沒有伸到底，
    我只知道他手向前，整個伸出去，整個手出去【證人比出持
    刀前刺的動作】，很快，我往後退，退1 步而已【證人站出
    當時刀尖與其相距之距離，並以照相機拍攝】，之後衣櫃門
    後面，他就進來了，在我用衣櫃的門擋住身體之前，被告拿
    刀對我刺了1 下而已，就是在門那邊，「（在偵查中作證時
    講說『羅密爾就拿刀要刺我，我就直覺反應側身閃避，羅密
    爾第1 次沒有刺到我，羅密爾又再刺了1 次，我就跟羅密爾
    說發什麼事好好講，不要這樣做，我就拿櫥櫃的門抵擋』，
    這樣他到底刺你刺了幾次？）在門擋之前有1 次，第2 次刺
    的時候就已經用門擋住了」，「（閃的時候，側身閃跟後退
    閃，這2 個意思一樣嗎？）不一樣」，「（如果說你有閃避
    的話，你在偵查中是說你直覺反應側身閃避，今天是說後退
    閃避，請你解釋你到底是怎麼閃的？）是一起的，我閃避是
    往後退跟側身一起」，「（第1 刀如果你沒有後退閃的話，
    刺得到你嗎？）一定」，「（你所謂的一定是說一定刺得到
    嗎？）因為羅密爾是往前的」，「（他往前的話，你跟他也
    是有95公分的間隔，怎麼刺得到？）很近」，「（你的感覺
    是會刺得到你嗎？）對，我的感覺」等語（本院卷第34 頁
    至第40頁），依其所述，稱於事發當日早上被告前往宿舍房
    門外叫其名字，其開門後見被告持刀迅速朝其腹部刺去，其
    側身後退閃避1 步並以衣櫃門擋住被告，被告仍持刀刺向衣
    櫃門，衣櫃門約當有其胸口至腳部長，寬度適足遮掩其胸口
    以下之身體爾，其抓住衣櫃門上緣阻擋被告，被告並未以高
    壓的方式刺其頭部，惟仍持刀刺衣櫃門3 、4 次，並朝其抓
    住之衣櫃門上緣方向砍劈，經其抽手，過程被告迭次口出髒
    話大罵並稱：「我要殺了你」等語，其感到害怕，回稱：「
    為什麼你要找我，我錯在哪裡」並稱：「我們出去外面談」
    等語，而後被告走出房門，其旋將房門鎖上，被告在外踹門
    後離去，旋其將此事報告主管聞悉之經過，自非不得認定馬
    倫有經被告持刀攻擊之事實，並徵之被告持刀朝馬倫身前衣
    櫃門刺及朝衣櫃門上緣砍劈之刀數，分別為5 刀及1 刀，此
    有員警職務報告1 份在卷可稽，與證人馬倫所證前情大致相
    若，當應依此認定之，然查被告前後攻擊均未造成馬倫受有
    傷害，究被告攻擊之舉係出於殺人、傷害之意思，或別有他
    圖，經查事發時值上午7 時許，已近馬倫平日上午7 時20分
    許起床將欲上班之時間，馬倫所在之宿舍既約有9 人居住，
    同期尚有馬倫3 名早班同事亦將欲起床上班，並宿舍內尚有
    監視攝影器材得以捕捉來訪者之人別特徵等情，均經證人馬
    倫證述詳確如前，基此被告攻擊之舉果真造成馬倫傷害或死
    亡之結果，極有可能為馬倫同宿舍早班同事撞見目擊之，甚
    而驚動馬倫同宿舍同事，並為監視攝影器材捕捉行兇身影，
    後續被告為警循線追查查獲之可能性為高則法律責任難以善
    了之情形下，挑選此一行兇時間、地點於己均特屬不利，並
    在馬倫房外叫囂、怒罵之被告，所為是否僅意在相對輕微之
    恫嚇，稍微以洩心頭之不滿、憤怒，於不造成馬倫傷害或死
    亡結果之前提下，相較不虞馬倫或其他同事報警處理，及日
    後龐大之法律責任，已足令人起疑。固以馬倫係以衣櫃門阻
    擋被告之攻擊，然觀該衣櫃門打開後，並不足以全面遮掩馬
    倫寢室內走道且走道旁尚有床舖之事實，有桃園縣政府警察
    局蘆竹分局100 年8 月22日蘆警分刑字第1001120603號函附
    之現場照片在卷可證（本院卷第21頁至第24頁），顯然若被
    告真有造成馬倫傷害及死亡結果之意，不惟可側身強行從衣
    櫃門旁通過，或可猛力肩撞衣櫃門通過，或可強力踹踢衣櫃
    門通過，或可繞由旁邊床鋪通過，均為可行之法，該衣櫃門
    不過木板1 片、4 邊僅有其1 固定於衣櫃並可活動旋轉，實
    非得憑以恃之有效阻擋被告通過之物，然被告均捨前揭各法
    而不為，甚而未持刀越過衣櫃門逕朝馬倫頭部實行攻擊，或
    可迫使馬倫後退，僅朝馬倫抓握衣櫃門上緣砍劈，馬倫抽手
    後，亦無進一步突破進擊舉措，經馬倫三言兩語旋即退出房
    門以觀，更足以佐證被告所為僅在單純之嚇唬，況被告進門
    後，雖有持刀朝馬倫之腹部直刺，並馬倫感覺腹部將遭被告
    刺中等情，然則衡以被告手臂僅70公分長、所執刀長23公分
    並應扣除手握刀柄重合之部分，惟腹部相距馬倫則有95公分
    寬，攻擊時並未跨步僅持刀之手前伸之事實，已經證人馬倫
    證述並經本院當庭量測且載明筆錄可憑，基此，即便被告完
    全前刺，力氣用老，客觀上相距馬倫仍應有些許之距離，從
    而，依此當場被告進入馬倫房間寢室，並未欺身貼近前來開
    門之馬倫，尚留有馬倫閃避餘裕所出諸之攻擊，意僅在恐嚇
    ，應足認定。復查被告持之刀械長度，雖據證人馬倫偵查時
    及證人模利警詢時均稱約有30公分（偵查卷第11頁背面、第
    57頁），然以馬倫既係經被告手持該刀近距離攻擊，衡情對
    於該刀之外型、長度及作工等相關細節之近距離且較長時間
    之觀察結果應較模利為明晰，且馬倫於本院審理時所述係經
    本院請馬倫先以手比劃出該刀之長度後再行量測，基此所得
    之長度應較單純之口述為準確，認仍應以馬倫所證前情為可
    取。從而，被告所為之攻擊不過係基於恐嚇之犯意，過程並
    迭次口出髒話大罵並稱：「我要殺了你」等語，而以加害生
    命之事，恐嚇馬倫，使馬倫因此心生畏懼，致生危害於馬倫
    之安全，為可認定，公訴意旨認被告係基於殺人之犯意指以
    所為犯行係犯殺人未遂罪，認定事實尚有些許之誤會，在此
    指明。綜上所述，本案事證明確，被告恐嚇危害安全犯行堪
    以認定，應依法論科。
二、核被告所為，係犯刑法第305 條恐嚇危害安全罪。公訴意旨
    指稱被告犯刑法第271 條第2 項、第1 項殺人未遂罪嫌，尚
    有誤會，然既與本院所認定之基本社會事實核屬同一，爰依
    法變更檢察官所引應適用之法條。被告以如事實欄所示之持
    刀刺砍動作及恫嚇言語對馬倫傳達加害生命之事，係基於恐
    嚇危害安全之單一犯意於緊密時間、地點為之，應成立接續
    犯實質上一罪。公訴意旨僅就被告持刀佯刺馬倫腹部及刺馬
    倫身前衣櫃門板5 刀部分提起公訴，未及於持刀砍劈衣櫃門
    上方1 刀及言語恫嚇之部分，稍有不足，然此部分既與檢察
    官起訴且經本院亦如是認定之被告犯恐嚇危害安全罪之犯罪
    事實有接續犯實質上一罪關係，基於審判不可分原則，當應
    為起訴之效力所及，本院應併予審理究明。爰審酌被告所為
    犯行出因自認馬倫與其配偶洪萌兒有曖昧關係，對此甚為不
    滿而發，動機或尚有稍可理解之處，然被告不思以和平方式
    解決其及馬倫間之恩怨糾紛，或反躬自省彼等夫妻間之相處
    問題，竟而基於恐嚇之意，率然攜刀直向馬倫所在之宿舍寢
    室，不由馬倫分說即持刀佯刺向馬倫腹部，經馬倫逃至衣櫃
    門後仍大力刺向衣櫃門板，又持刀朝馬倫手握住衣櫃門上緣
    砍劈，口出狂言，所為犯行情狀相當恐怖，相較單純之口頭
    恐嚇更能震懾人心，使馬倫因此心生畏懼，致生危害於馬倫
    之安全，實有不該，然衡其前無犯罪科刑執行情形，此有臺
    灣高等法院被告前案紀錄表1 份在卷可稽，由是尚認被告素
    行為屬良好，又犯後坦承犯行不諱，然亦尚未與馬倫達成和
    解，兼衡其犯罪之動機、目的、所受之刺激、手段、生活狀
    況、品行、智識程度、與被害人之關係、違反義務之程度、
    所生之危險等一切情狀，量處如主文所示之刑，並諭知易科
    罰金之折算標準。扣案之水果刀1 支雖為被告所有，並經被
    告帶同警員起獲扣押在案，然實非被告供犯罪所用之物，此
    據證人馬倫及模利述明一致在卷，依法不得沒收，爰不依檢
    察官之聲請為沒收之宣告；另被告實際持執刀子1 支，遍查
    卷內尚無證據足以證明該刀為何人所有，況以被告既帶同警
    員起獲他把刀械，自有掩飾真正持執之物之意，衡情於事發
    未幾早當經被告丟棄，又未經扣案，是依法亦不予沒收之宣
    告，在此指明。
據上論斷，應依刑事訴訟法第299 條第1 項前段、第300 條，刑
法第305 條、第41條第1 項前段，刑法施行法第1 條之1 第1 項
、第2 項前段，判決如主文。
本案經檢察官黃榮德到庭執行職務。
中    華    民    國   100    年    12    月    9     日
                  刑事第十一庭審判長法  官  蔡榮澤
                                    法  官  林大鈞
                                    法  官  吳宗航
以上正本證明與原本無異。
如不服本判決應於收受判決後10日內向本院提出上訴書狀，並應
敘述具體理由。其未敘述上訴理由者，應於上訴期間屆滿後20日
內向本院補提理由書( 均須按他造當事人之人數附繕本) 「切勿
逕送上級法院」。
                                    書記官  劉乙錡
中    華    民    國   100    年    12    月    14    日
中華民國刑法第305條
（恐嚇危害安全罪）
以加害生命、身體、自由、名譽、財產之事，恐嚇他人致生危害
於安全者，處 2 年以下有期徒刑、拘役或 3 百元以下罰金。